【裁判字號】    98,訴,1326
【裁判日期】    981030
【裁判案由】    侵權行為損害賠償
【裁判全文】
臺灣高雄地方法院民事判決              98年度訴字第1326號
原      告  乙○○
            甲○○
被      告  丙○○
            溫福仁即旗美企業社
上列當事人間請求侵權行為損害賠償事件，原告提起刑事附帶民
事訴訟（97年度審交簡附民字第169 號），經刑事庭移送前來，
本院於民國98年10月19日言詞辯論終結，判決如下：
    主    文
被告應連帶給付原告乙○○新台幣壹拾貳萬玖仟貳佰壹拾陸元；
應連帶給付原告甲○○新台幣伍萬柒仟伍佰壹拾柒元，及均自民
國九十七年十二月二日起至清償日止，按週年利率百分之五計算
之利息。
原告其餘之訴駁回。
訴訟費用由被告連帶負擔五分之二，餘由原告甲○○負擔。
本判決第一項得假執行。
原告其餘假執行之聲請駁回。
    事實及理由
壹、程序部分：
    本件被告經合法通知，均未於言詞辯論期日到場，核無民事
    訴訟法第386 條所列各款情形，爰依原告之聲請，由其一造
    辯論而為判決。
貳、實體部分：
一、原告主張：被告丙○○受雇於被告溫福仁即旗美企業社（下
    稱溫福仁）擔任聯結車司機，於民國96年5 月14日上午10時
    30分許駕駛車牌號碼903-SH號聯結車（下稱系爭聯結車）沿
    國道1 號公路自南向北行駛，行經北上路段365.2 公里處時
    ，因訴外人林協成所駕駛車牌號碼XO-3610 號自用小貨車右
    後車輪輪胎爆胎，翻覆於上開路段，丙○○疏未與前車保持
    安全距離，致煞車不及，自後追撞行駛於其前方，由原告甲○○所駕駛搭載原告乙○○之車牌號碼TL-6282 號自用小客
    車（下稱系爭汽車），致乙○○受有頸部、前胸及腹部挫傷
    之傷害（下稱系爭傷害），並致甲○○所有之系爭汽車嚴重
    毀損。甲○○因系爭自小客車損毀，須支出修理費用新台幣
    （下同）135,100 元，而乙○○則因系爭傷害估計須支出醫
    療費用200,000 元，並造成45日不能工作，以每月最低工資
    17,280元計算，受有不能工作之損失25,920元，且因本次車
    禍事故，身心受有極大痛苦，爰請求精神慰撫金200,000 元
    。又溫福仁為丙○○之僱用人，且本件車禍係丙○○執行職
    務時所發生，溫福仁自應與丙○○連帶負損害賠償責任等情
    。爰本於侵權行為之法律關係，提起本訴。並聲明：(一)被告
    應連帶給付乙○○425,920 元、連帶給付甲○○135,100 元
    ，及均自起訴狀繕本送達最後一位被告之翌日起至清償日止
    ，按年息5%計算之利息。(二)願供擔保，請准宣告假執行。
二、被告未於言詞辯論期日到場，亦未提出書狀作何聲明及陳述
    。
三、按，汽車在同一車道行駛時，除擬超越前車外，後車與前車
    之間應保持隨時可以煞停之距離，且汽車行駛於高速公路，
    應遵守其管制之規定，而汽車行駛高速公路及快速公路，前
    後兩車間之行車安全距離，在正常天候狀況下，時速為70公
    里時，大型車應距離50公尺，道路交通安全規則第94條第1
    項、105 條及高速公路及快速公路交通管制規則第6 條第1
    項亦有明文。查，原告主張前揭事實，業據原告提出診斷證
    明書、估價單及旗美企業社商業登記抄本為證，已屬有憑。
    又被告於相當時期受合法之通知，均未於言詞辯論期日到場
    ，亦未提出準備書狀爭執，依民事訴訟法第280 條第3 項、
    第1 項規定，視同自認原告主張之事實，倘再參諸前揭規定
    ，則原告主張丙○○駕車因未與前車保持安全距離之過失，
    致乙○○受有系爭傷害，並毀損甲○○所有之系爭汽車乙節
    ，即屬有據，堪予認定。再丙○○受雇於溫福仁擔任聯結車
    司機，並於執行業務期間發生本件事故等情，亦堪認定。
四、次按，因故意或過失，不法侵害他人之權利者，負損害賠償
    責任；受僱人因執行職務，不法侵害他人之權利者，由僱用
    人與行為人連帶負損害賠償責任。但選任受僱人及監督其職
    務之執行，已盡相當之注意或縱加以相當之注意而仍不免發
    生損害者，僱用人不負賠償責任；不法傷害他人之身體或健
    康者，對於被害人因此喪失或減少勞動能力，或增加生活上
    需要時，應負損害賠償責任；不法侵害他人之身體、健康、
    名譽、自由、信用、隱私、貞操，或不法侵害其他人格法益
    而情節重大者，被害人雖非財產上之損害，亦得請求賠償相
    當之金額；不法毀損他人之物者，被害人得請求賠償其物因
    毀損所減少之價額。民法第184 條第1 項前段、第188 條第
    1 項、第193 條第1 項、第195 條第1 項及第196 條，分別
    著有明文。查，本件原告分別所受傷害及財物毀損，既出於
    丙○○過失行為所致，揆諸前揭規定，丙○○自應對原告所
    受損害，負賠償責任。次查，丙○○受僱於溫福仁擔任司機
    及本件車禍係丙○○執行業務期間所發生乙節，亦如前述，
    而溫福仁迄未舉證證明其就丙○○職務之執行，已盡相當之
    注意或縱加以相當之注意而仍不免發生損害等情，準此，原
    告請求溫福仁與丙○○負連帶損害賠償責任，洵屬有據。
五、原告請求賠償之項目與金額，是否有理由？分述如下：
  (一)乙○○部分：
  1.醫療費用部分：按全民健康保險法第82條規定，保險對象因
    汽車交通事故，經本保險提供醫療給付者，本保險之保險人
    得向強制汽車責任保險之保險人代位請求該項給付。而全民
    健康保險法乃保險法之特別法，依特別法優於普通法之原則
    ，全民健康保險法第82條應優先於保險法第135 條、第103
    條之規定而為適用。是以，全民健康保險之被保險人因汽車
    交通事故，經全民健康保險提供醫療給付者，全民健康保險
    之保險人自得向強制汽車責任保險之保險人代位請求該項給
    付。另強制汽車責任保險之保險人依該法規定給付之保險金
    ，視為加害人或強制汽車責任保險之被保險人損害賠償金額
    之一部分，加害人或強制汽車責任保險之被保險人之損害賠
    償責任即因而解免（強制汽車責任保險法第30條參照）。據
    此推論，全民健康保險被保險人就全民健康保險已提供醫療
    給付之範圍內，對於加害人即不得主張損害賠償請求權。而
    按，乙○○固主張因丙○○過失行為，致受有系爭傷害，並
    暫以200,000 元計算醫療費用之損失云云。惟查，乙○○因
    受有系爭傷害，至行政院退除役官兵輔導委員會高雄榮民總
    醫院（下稱高雄榮總）及儒慧中醫診所看診支出之醫療費用
    ，自付額各為2,036 元、1260元；健保給付部分則分別為9,
    038 元及3,440 元，有高雄榮總及儒慧中醫診所函覆之醫療
    費用明細（見本院卷第20至22頁、第19頁）在卷可稽，堪予
    認定。參照前開說明，前揭醫療費用健保給付之9,038 元及
    3,440 元部分，乙○○自不得向被告主張損害賠償請求權，
    故此部分請求，應予剔除。再參諸乙○○同意以本院向上開
    二醫院函詢結果，作為計算醫療費用之依據（見本院卷第58
    頁），則乙○○請求之醫療費用應以3,296 元之自付額為限
    ，逾此範圍，尚屬無據。
  2.薪資損失部分：乙○○主張其因此車禍事故，休養45天無法
    工作，以每月最低基本工資17,280計算，所受損失為25,920
    元（計算式：17,280元÷30×45＝25,920元）乙節，既經合
    法通知被告，而被告無正當理由不到庭，亦未提出書狀加以
    爭執，應視同自認，是乙○○請求無法工作之損失25,920元
    ，洵屬有據。
  3.精神慰撫金：按慰藉金之賠償須以人格權遭遇侵害，使精神
    上受有痛苦為必要，其核給之標準固與財產上損害之計算不
    同，然非不可斟酌雙方身分資力與加害程度，及其他各種情
    形核定相當之數額（最高法院51年台上字第223 號判例意旨
    參照）。查：乙○○因本件車禍受有系爭傷害，身體及精神
    上自受有相當之痛苦，而乙○○為高中畢業，97年度至94年
    度所得均為0 元，名下有土地及房屋各1 筆等情，丙○○以
    駕駛聯結車為業，97年度至94年度所得分別為884,075 元、
    629,814 元、478,244 元及477,388 元，名下無財產；溫仁
    福97年度至94年度申報所得分別為640,027 元、462,272 元
    、713,885 元及564,687 元，名下有土地1 筆、汽車2 部；
    乙○○97年度至94年度所得均為0 元，名下有土地及房屋各
    1 筆等情，除據辯金鑾陳明在卷外，復有稅務電子閘門財產
    所得調件明細表可稽（見本院卷第33至45頁），斟酌兩造身
    分、地位、學歷、經濟能力、乙○○所受傷害程度，及事故
    發生迄今被告均未與原告達成和解，賠償其損害，且於本院
    審理中，經合法通知，亦未到庭表示歉意或表達賠償之意等
    情，認乙○○請求精神慰撫金部分，以100,000 元為適當。
    逾此部分之請求，即屬過高，並非可採。
  4.綜上，乙○○得請求被告連帶賠償之金額，總計為129,216
    元（計算式：3,296 元+25,920 元+100,000元＝129,216 元
    ）。
  (二)甲○○：系爭汽車毀損部分
  1.按民法第196 條規定：不法毀損他人之物者，應向被害人賠
    償其物因毀損所減少之價額。此所謂其物因毀損所減少之價
    額，非不得以修復費用為估定之標準，因損害賠償，除法律
    另有規定或契約另有訂定外，應以填補債權人所受損害及所
    失利益為限，為民法第216 條第1 項所明定。故修復費用以
    必要者為限（最高法院77年度台上字第1306號裁判要旨參照
    ）。又所謂依民法第196 條請求賠償物被毀損所減少之價額
    ，得以修復費用為估定標準，但以必要者為限者，即應考量
    修理材料以新品換舊品，有關折舊問題，再依行政院所頒固
    定資產耐用年數表及固定資產折舊率之規定，自用小客車之
    耐用年數為5 年，依平均法每年折舊200/1000，計算折舊額
    時，如其使用年數超越5 年者，依：Ｓ（殘價）＝Ｃ（取得
    成本）／Ｎ（耐用年數）＋１所得殘價即為折舊額；如使用
    年數未逾5 年者，則依車輛原價扣除殘價後乘以折舊率再乘
    以使用年數即為折舊額，計算公式〔（C-S ）×0.2 ×使用
    年數〕。另上開計算式，係以自用小客車減損價值為依據，
    倘屬修復必要費用，於計算折舊時，則上開所謂之取得成本
    ，應換以材料支出費用。此外，如請求權人主張物被毀損所
    減少之價額，而以工資計算修復費用額時，關於工資部分，
    即無折舊問題。
  2.查，甲○○主張系爭汽車毀損之必要修復費用共為135,100
    元，其中42,000元為工資，其餘93,100元則為材料費用等情
    ，有估價單3 紙（見本院卷7 至8 頁）為證，應堪認定。次
    查，系爭汽車係85年2 月出廠乙節，有車號查詢汽車車籍單
    1 紙（見本院卷第23頁）可憑，迄本件車禍事故發生日即95
    年5 月14日止，合計使用時間已逾10年，顯已超過自用小客
    車資產耐用年限，揆諸前揭說明，於計算必要材料費用時，
    自得逕以材料殘價為計算標準，經核算後其必要材料費用為
    15,517元（計算式：93,100元÷（5 ＋1 ）＝15,517元，元
    以下四捨五入），加計不予折舊之工資42,000元後，甲○○
    因系爭汽車受損，所得請求之必要修復費用，應為57,517元
    ，逾此部分之請求，則屬無據。
  3.綜上，甲○○得請求被告連帶賠償之金額為57,517元。
六、綜上所述，原告本於民法第184 條第1 項前段、第188 條第
    1 項、第193 條第1 項、第195 條第1 項及第196 條損害賠
    償法律關係，請求被告連帶給付乙○○129,216 元；連帶給
    付甲○○57,517元，及均自97年12月2 日起至清償日止，按
    週年利率5%計算之利息，洵屬正當，應予准許，其逾此部分
    之請求，為無理由，應予駁回。
七、本件主文第1 項係所命給付之金額未逾500,000 元之判決，
    依民事訴訟法第389 條第1 項第5 款之規定，自應依職權宣
    告假執行。另原告雖聲明就勝訴部分願供擔保請准宣告假執
    行等語，惟按原告得請求之金額既未逾500,000 元，則有關
    其勝訴部分，所為願供擔保，請准宣告假執行之聲明，應無
    庸審酌，併予敘明。再原告敗訴部分，其假執行之聲請，既
    失依附，應予駁回。又本件關於乙○○之請求，係附帶民事
    訴訟，該部分並無訴訟費用之支出，爰不為訴訟費用負擔之
    諭知，至關於甲○○敗訴部分，則應由甲○○單獨負擔訴訟
    費用，亦附敘明。
八、據上論結，本件原告之訴為一部有理由、一部無理由，依民
    事訴訟法第79條、第85條第2 項、第3 項、第389 條第1 項
    第5 款，判決如主文。
中    華    民    國    98    年    10    月    30    日
                  民事第五庭  審判長法  官  李昭彥
                                    法  官  洪榮家
                                    法  官  李育信
以上正本係照原本作成。
如不服本判決，應於送達後20日內，向本院提出上訴狀並表明上
訴理由，如於本判決送達前提起上訴者，應於判決送達後10日內
補提上訴理由書（須附繕本）。
中    華    民    國    98    年    10    月    30    日
                                    書記官  林玉珊


司法院資訊處製作；財團法人民間司法改革基金會備份。
